臺灣高等法院刑事裁定
111年度毒抗字第672號
抗  告  人  
即  被  告  蘇金龍





上列抗告人因違反毒品危害防制條例案件，不服臺灣新北地方法
院中華民國111年6月2日裁定（111年度毒聲字第641號），提起
抗告，本院裁定如下：
    主  文
抗告駁回。
    理  由
一、原裁定意旨略以：
    被告因施用毒品案件，經原審以110年度毒聲字第953號裁定
    送觀察、勒戒後，認有繼續施用毒品傾向之情，有本院被告
    前案紀錄表、法務部○○○○○○○○附設勒戒處所民國111年5月17
    日有無繼續施用毒品傾向證明書各1份附卷可按，檢察官聲
    請送強制戒治，於法要無不合，應予准許，裁定令入戒治處
    所強制戒治等語。
二、抗告意旨略以：
    原裁定之認定係以被告前科紀錄與行為表現、臨床綜合、社
    會穩定度作為綜合判斷，其前科紀錄就已佔總評估分數之九
    成，倘以此為標準認定，何有專業判斷根據；一罪不二罰之
    決定界限原則，實有違憲法第8條保障人身自由所為限制，
    亦不符罪刑相當原則，並抵觸憲法第23條比例原則。又被告
    另尚有有期徒刑3月及拘役80日應接續執行，是否有繼續施
    用毒品傾向與強制戒治之實質效應，及有無必要，實有待商
    榷，以示公平公正原則，原裁定難認適法云云。
三、按觀察、勒戒後，檢察官依據勒戒處所之陳報，認受觀察、
    勒戒人有繼續施用毒品傾向者，檢察官應聲請法院裁定令入
    戒治處所強制戒治，其期間為6個月以上，至無繼續強制戒
    治之必要為止，但最長不得逾1年，毒品危害防制條例第20
    條第2項定有明文。又法務部因應毒品危害防制條例之修正
    及最高法院裁判意旨，業於110年3月26日以法矯字第110060
    01760號函修正頒布「有無繼續施用毒品傾向評估標準紀錄
    表」、「有無繼續施用毒品傾向評估標準評分說明手冊」，
    就刑事被告有無「繼續施用毒品傾向」，係依具體個案之臨
    床實務及相關事證等情綜合判定，有其相當之專業依據及標
    準，且涉及專門醫學；另衡酌強制戒治之目的，係為協助施
    用毒品者戒斷毒品之心癮及身癮，所為之一種保安處分類型
    ，該評估標準係適用於每一位受觀察、勒戒處分之人，具一
    致性、普遍性、客觀性，並加以綜合判斷之結果，倘其評估
    由形式上觀察，無擅斷或濫權等明顯不當之情事，法院自應
    予以尊重。
四、經查：
  ㈠本件抗告人即被告蘇金龍經原審以110年度毒聲字第953號裁
    定送法務部○○○○○○○○附設勒戒處所執行觀察、勒戒後，經該
    勒戒處所醫療人員於111年5月13日依據修正後評估標準，認
    其⒈前科紀錄與行為表現部分合計為35分（毒品犯罪相關司
    法紀錄「8筆」，上限10分、首次毒品犯罪年齡為「21-30歲
    」計5分、其他犯罪相關紀錄「6筆」，計10分、入所時多種
    毒品反應計10分，上開靜態因子合計為35分；所內行為表現
    之動態因子未註記則為0分；⒉臨床評估部分合計為26分（有
    海洛因、安非他命等多重毒品濫用計10分、合法物質濫用菸
    計2分、使用方式為無注射使用計0分、使用年數超過1年計1
    0分，上開靜態因子合計為22分；精神疾病共病（含反社會
    人格）為「無」計0分、臨床綜合評估（含病識感、動機、
    態度、就醫意願）評定為「中度」計4分，上開動態因子為4
    分）；⒊社會穩定度部分合計為2分（(1)靜態因子分數：①工
    作為「兼職工作：汽車組裝、人力派遣」計2分、②家庭：家
    人藥物濫用為「無」計0分；(2)動態因子分數：家庭：①入
    所後家人是否訪視為「有」計0分；②出所後是否與家人同住
    為「是」計0分）。以上⒈至⒊部分之總分合計為63分（靜態
    因子共計59分，動態因子共計4分），綜合判斷認定有繼續
    施用毒品傾向等情，此有法務部○○○○○○○○附設勒戒處所111
    年5月17日所出具之「有無繼續施用毒品傾向證明書」暨「
    有無繼續施用毒品傾向評估標準紀錄表」等件在卷可參（見
    111年度毒偵緝字第941號卷第28-29頁）。上開綜合判斷之
    結果，係該所相關專業知識經驗人士，於抗告人觀察、勒戒
    期間，依其本職學識就抗告人之前科紀錄及行為表現、臨床
    評估及社會穩定度等因素所為之綜合判斷，具有科學驗證所
    得之結論，且由形式上觀察，並無擅斷或濫權等明顯不當之
    情事，法院宜予尊重其行政職權之行使及專業之判斷，抗告
    人徒稱其前科紀錄就已佔總評估分數之九成云云，而忽略仍
    有首次毒品犯罪年齡、入所時尿液毒品檢驗及所內行為表現
    等尚須評估考量，係屬抗告人對於評估項目之誤解，是以，
    抗告人所辯並無可採。
　㈡按法治國一罪不二罰原則，禁止國家就人民之同一犯罪行為
    ，重複予以追究及處罰，此乃法治國法安定性、信賴保護原
    則及比例原則之具體展現。上述重複追究及處罰，原則上固
    係指刑事追訴程序及科處刑罰而言，但其他法律所規定之行
    政裁罰，如綜觀其性質、目的及效果，等同或類似刑罰，亦
    有一罪不二罰原則之適用（司法院釋字第808解釋理由參照
    ）。抗告人所稱毒品犯罪相關司法紀錄違反一罪不二罰之決
    定界限原則，有違憲法第8條及第23條，不符罪刑相當原則
    云云。然該毒品前案僅為被告有無施用前傾向之評估，且上
    限為10分，不及所有評估因子1/10，亦未就前案重複處罰，
    所稱並無所據，自無所謂一罪二罰之問題。至其另有拘役及
    有期徒刑刑罰執行更與其應受強制戒治無關。準此，抗告意
    旨上開所指各節，均非足取。
五、綜上所述，原裁定以檢察官聲請意旨為有理由，令抗告人入
    戒治處所施以強制戒治，其期間為6個月以上，至無繼續強
    制戒治之必要為止，但最長不得逾1年，經核其認事用法均
    無違誤。抗告人徒以前詞提起本件抗告，為無理由，應予駁
    回。
六、據上論結，應依刑事訴訟法第412條，裁定如主文。
中　　華　　民　　國　 111　　年　   7 　 月　　29  　日
                  刑事第二十三庭審判長法　官  許永煌
                                      法　官  雷淑雯
                                      法　官  吳定亞
以上正本證明與原本無異。
不得再抗告。
                                      書記官  郭侑靜
中　　華　　民　　國　　111 　年　　8 　　月　　2 　　日